臺灣臺南地方法院刑事判決　　　　　　　　　　　　　九十三年度交訴字第二八號
　　公　訴　人　臺灣台南地方法院檢察署檢察官
　　被　　　告　丙○○
　　選任辯護人　許雅芬律師
右列被告因公共危險案件，經檢察官提起公訴 (九十二年度調偵字第五０五號），本
院判決如左：
    主  文
丙○○駕駛動力交通工具肇事，致人受傷而逃逸，處有期徒刑陸月，如易科罰金，以
參佰元折算壹日。
    事  實
一、丙○○於民國九十二年七月十四日下午一時十分許，駕駛車牌號碼Ｃ四─一二四
    二號自小客車，沿臺南市○○路由北往南方向行駛，行經該路與崇學路二六一巷
    之無號誌交岔路口時，原應注意汽車行駛至交岔路口，轉彎車應讓直行車先行，
    而依當時天候晴、日間自然光線、路面乾燥、無缺陷、無障礙物及視距良好等情
    形，客觀上並無不能注意之情事，竟疏未注意右後方來車，即貿然右轉，於駛入
    二六一巷之際，適有乙○○騎乘車牌號碼ＤＦＮ─三八六號輕型機車，同向在前
    開自小客車右後方行駛，擬直行通過該路口，丙○○所駕駛之前開自小客車右後
    車輪不慎擦撞乙○○所騎乘之前開輕型機車之前輪，致乙○○人車倒地，並受有
    左胸挫傷、左手臂挫傷及兩膝挫傷等傷害（所涉過失傷害部分未據乙○○提出告
    訴）。詎丙○○明知駕駛上開動力交通工具肇事，致人受傷，竟未立即停車查看
    並將傷者送醫救治，猶逕自駕車往崇學路二六一巷逃逸離去。嗣經乙○○當場記
    下前開自小客車車牌號碼後，請路人戊○○代為報警，經警循線查獲。
二、案經臺南市警察局第一分局報請臺灣臺南地方法院檢察署檢察官偵查起訴。
    理  由
一、訊據被告丙○○固坦承有於右揭時、地，駕駛前開自小客車行經前開交岔路口，
    並右轉進入崇學路二六一巷，且未下車之事實，惟矢口否認有何肇事逃逸之犯行
    ，辯稱：伊並未與被害人乙○○所騎乘之輕型機車發生擦撞；伊因頸部惡性腫瘤
    ，接受放射線治療，有聽力障礙，開車時車內正播放音樂、緊閉車窗，縱有發生
    擦撞，致被害人乙○○倒地受傷，伊當時亦無從知悉云云。
二、經查：
（一）被告於九十二年七月十四日下午一時十分許，駕駛車牌號碼Ｃ四─一二四二號
      自小客車，沿臺南市○○路由北往南方向行駛，行經該路與崇學路二六一巷之
      無號誌交岔路口，擬右轉駛入崇學路二六一巷內，因疏未注意右後方來車，即
      貿然右轉，適有乙○○騎乘車牌號碼ＤＦＮ—三八六號輕型機車，同向在前開
      自小客車右後方行駛，擬直行通過該路口，被告所駕駛之該輛自小客車右後車
      輪不慎擦撞乙○○所騎乘之前開輕型機車前輪，被告於肇事後，並未下車協助
      救護，旋駕車離去之事實，業據被害人於警詢、偵訊及本院審理時以證人身分
      傳喚，並具結作證指述歷歷（詳警卷第三頁、台灣臺南地方法院檢察署九十二
      年度調偵字第五０五號卷九十二年十二月十二日訊問筆錄、九十二年度偵字第
      一一０八八號卷九十二年十月二十三日訊問筆錄及本院九十三年五月四日審判
      筆錄），復有道路交通事故現場圖、道路交通事故調查報告表(一)、(二)、舉發違
      反道路交通管理事件通知單、診斷證明書各一紙及道路交通事故現場蒐證照片
      十七幀可考。
（二）被告雖一再否認有於右揭時、地駕駛自小客車與被害人所騎乘之機車發生擦撞
      ，致被害人受傷，及肇事逃逸犯行，然：
    １本件肇事車輛車牌號碼為Ｃ四─一二四二號，係被害人當場記下，隨即請路人
      戊○○報警，經警循線查獲乙節，業據證人乙○○及戊○○於本院審理時分別
      證述明確（均詳前開審判筆錄），而被害人乙○○、證人戊○○與被告均素昧
      平生，並無任何宿怨仇隙或故舊情誼，衡情渠等應無誣指被告，以陷被告於肇
      事逃逸刑責之必要。且車禍發生時天候晴、日間自然光線，視距良好，亦有道
      路交通事故調查報告表（一）附卷可按，而被害人與肇事車輛之距離最近，被
      害人因車禍所受之傷勢甚為輕微，尚不足以影響其辨識能力，故被害人應無誤
      記肇事車輛車牌號碼之可能。另參諸被害人與被告就過失傷害部分雖未能成立
      和解，然被害人就此部分並未對被告提出告訴，且其於本院審理時亦證稱：「
      當時我受傷，我請被告到布袋和解，我開價十五萬元，但並非真的要這筆錢，
      我在意的是被告的誠意」等語（詳前開審判筆錄），顯見被害人亦非藉機索取
      高額賠償，若本件車禍並非被告所駕駛之車牌號碼Ｃ四─一二四二自小客車肇
      事，而致被害人受傷倒地，被害人又何須誣指毫無仇怨之被告肇事？是被害人
      所騎乘之機車確係遭被告所駕駛之車牌號碼Ｃ四─一二四二自小客車擦撞而人
      車倒地受傷之事實，應堪認定。
    ２其次，證人戊○○於本院審理時證稱：「（問：聽到撞擊的聲音，你做什麼事
      ？）我轉頭看撞擊的地方，看到一輛車往巷子內行駛，我再往前走，看到機車
      騎士倒地，才知道發生車禍。」、「我是記得該車的車尾是種類似金龜車，沒
      有後行李箱的車子」、「（問：車禍現場車流量大不大？）不大。」、「（問
      ：天氣如何？光線如何？）晴天，光線很亮。」、「（問：聽到『碰』的聲音
      到轉頭看，過程約有多久的時間？）一秒鐘。」、「（問：轉頭看之後，當時
      往巷子開的汽車有幾部？）只有一部。」等語（詳本院九十三年五月四日審判
      筆錄）。則肇事當時車流量既然不大，且視線良好，證人戊○○應無誤看之可
      能。且證人戊○○於聽到車禍碰撞聲到轉頭朝撞擊處望去之時間僅約一秒鐘，
      又只看見一輛汽車駛入崇學路二六一巷內，則依常理判斷，該輛汽車係肇事車
      輛之可能性甚高。況依被害人當場記下之肇事車輛車牌號碼，經警循線查獲被
      告之前開自小客車，確係無後行李箱之車種，此有卷附之道路交通事故現場蒐
      證照片可佐，核與證人戊○○前開所述相符。而被告亦自承於右揭車禍發生時
      間確有駕駛前開自小客車行經前開交岔路口，右轉駛入崇學路二六一巷內之事
      實。又參以證人戊○○與被告及被害人皆素不相識，並無何怨隙或利害關係，
      既經具結作證，應無甘冒偽證罪而誣陷被告之理。是以，證人戊○○雖未目睹
      碰撞發生之剎那，亦未看見肇事自小客車之車牌號碼，然承前所述，案發當時
      證人戊○○目睹駛入崇學路二六一巷內之肇事車輛應係被告所駕駛之前開自小
      客車無訛。
    ３再者，證人即本件車禍處理警員甲○○於車禍發生當日比對二車車損情形時，
      發現前開自小客車之右後車輪上有前開輕型機車前車輪之輪胎印痕，及該車輪
      之鋁圈蓋上有新的擦痕，此各有編號二十及十二之道路交通事故現場蒐證照片
      二幀可稽，若當日二車未曾發生擦撞，則何以被告所駕駛之自小客車後右車輪
      上會有前開輕型機車前輪之輪胎印痕？且證人甲○○於本院審理時到庭結稱：
      「（問：你認為可疑的痕跡是什麼情形？）因為如果直接撞擊，板金會凹損，
      如果撞到輪胎的話，要有很大的撞擊力，才有可能造成凹損，而我沒有看到板
      金或輪胎有凹損，但依照當事人所述行進方向判斷，應該是自小客車的右後輪
      與機車前輪發生擦撞造成的。」、「（問：是否這兩個地方都有確實明顯的擦
      痕？）經我勘查只有這兩個地方有擦痕。」、「（問：鋁合金上的擦痕是新的
      或舊痕？）新痕，有可能是機車的前車輪避震器擦撞才可能造成這個擦痕。」
      、「（問：機車的前輪避震器有無擦痕？）沒有很明顯，因為前輪避震器的螺
      絲是有稜有角不是圓形的，所以若有擦痕不是那麼明顯可以看的出來。」、「
      （問：機車輪胎有無擦痕？）有，第二十張照片。」等語（詳本院九十三年五
      月四日審判筆錄），可知前開自小客車之後右輪有與輕型機車之前輪發生擦撞
      ，二車車損情形與被害人所述之行車方向相符。參以證人甲○○處理車禍事件
      之經驗已有三年，且係依法執行公務，受行政懲處責任之監督，到庭具結作證
      更以刑罰擔保其證述之真實性，其與被告素不相識亦無怨隙，殊無甘冒行政懲
      處及刑法偽證罪責任而刻意誣陷被告之必要，是其前揭證述應值採信，從而被
      告於前揭時、地確有駕駛自小客車與被害人所騎乘之輕型機車發生擦撞一事，
      應可認定。
    ４被告雖另以聽力障礙為由否認其於肇事當時知悉本件車禍之發生，然經本院函
      詢國立成功大學附設醫院，該院函覆稱：「於九十二年七月二十三日及同年月
      二十八日反覆接受純音聽力檢查，顯示左耳為極重度感音性聽力障礙，平均聽
      閾一百一十分以上，在此閾值並無聽覺，詐聾測試為陰性，表示此測驗結果之
      可信度，右耳聽閾值為二十五分貝。其左耳感音性聽力障礙會影響其左側聲響
      之辨識，但不影響從正前方及右方聲響之辨識」等語，此有該院九十三年四月
      十三日（九三）成附醫耳字第三七三四號函一紙在卷可憑。而本件係被告所駕
      駛之前開自小客車右後方受到撞擊，已如前述，是該撞擊聲響既係來自被告之
      右後方，自不影響其右耳聽力之辨識。且證人戊○○於偵訊中證稱：「（問：
      當時聽到的撞擊聲是否很大聲？你當時距離肇事現場多遠？）很明顯是車禍聲
      而且很大聲，我距離該處約有五個建築物距離約十五、六公尺左右。」（詳臺
      灣臺南地方法院檢察署九十二年度調偵字第五０五號卷九十三年一月十五日訊
      問筆錄），而被告於本院審理中亦陳稱：「（問：開車時是否會聽到其他車輛
      鳴按喇叭的聲音？）應該可以辯識」等語（詳前開審判筆錄），則案發當時距
      離車禍現場約有十五、十六公尺遠之證人戊○○既能聽聞巨大碰撞聲響，益證
      該碰撞聲不亞於一般行車時其他車輛鳴按喇叭之聲音。從而，被告就其所駕駛
      之自小客車與被害人所騎乘之機車發生碰撞，致被害人人車倒地受傷一節，客
      觀上應可輕易察見。另被告自承有二十多年之駕駛經驗，衡諸一般汽車駕駛人
      行車欲右轉時，莫不減速慢行，由右側後視鏡注意己車右方車輛、行人之動向
      ，以維己車轉彎之安全，並自右側後視鏡中確定是否已安全轉彎，而被告就其
      於右轉駛入崇學路二六一巷之際，與右後方駛來由被害人乙○○所騎乘之輕型
      機車發生擦撞一事，豈會毫無所悉？是被告辯稱：不知發生碰撞事故云云，顯
      難採信。
    ５綜上所述，被告所辯要屬卸責、避重就輕之詞，委無可採，其明知駕駛動力交
      通工具肇事致被害人受傷，猶未協助救護，逕行逃逸之事實，事證明確，其犯
      行洵堪認定，應依法論科。
三、核被告丙○○所為，係犯刑法第一百八十五條之四肇事致人受傷而逃逸罪。爰審
    酌被告疏未遵守道路交通安全規則因而肇事致被害人受傷，肇事後旋即逃逸，置
    他人生命、身體、健康於不顧，且犯後否認犯行之態度、被害人受傷程度尚屬輕
    微，犯罪所生危害有限，以及被告前科素行尚稱良好等一切情狀，量處如主文所
    示之刑，並諭知易科罰金之折算標準，以示懲儆。
據上論斷，應依刑事訴訟法第二百九十九條第一項前段，刑法第一百八十五條之四、
第四十一條第一項前段，罰金罰鍰提高標準條例第二條，判決如主文。
本案經檢察官丁○○到庭執行職務。
中    華    民    國      九十三      年      五      月      二十    日
                                  臺灣臺南地方法院交通法庭
                                      審判長法  官  吳勇輝
                                            法  官  陳映佐
                                            法  官  鄭燕璘
右正本證明與原本無異。
如不服本判決，應於判決送達後十日內，向本院提出上訴狀。
                                            書記官  陳金堂
中    華    民    國      九十三      年      五      月      二十    日
附錄本案論罪科刑法條全文：
中華民國刑法第一百八十五條之四
駕駛動力交通工具肇事，致人死傷而逃逸者，處六月以上五年以下有期徒刑。
